【裁判字號】    95,訴緝,7
【裁判日期】    950324
【裁判案由】    偽造文書
【裁判全文】
臺灣桃園地方法院刑事判決               95年度訴緝字第7號
公  訴  人  臺灣桃園地方法院檢察署檢察官
被      告  甲○○
                    旅行證號碼.
上列被告因偽造文書案件，經檢察官提起公訴（93年度偵字第26
82號），被告於準備程序中就被訴事實為有罪之陳述，經本院合
議庭裁定由受命法官獨任行簡式審判程序，茲判決如下：
    主  文
甲○○行使偽造公文書，足以生損害於公眾及他人，處有期徒刑
壹年貳月，緩刑貳年。扣案偽造之行政院勞工委員會函壹紙沒收
。
    事  實
一、緣大陸地區女子甲○○有意以假結婚之方式前來台灣打工，
    乃以人民幣29,000元之代價，於民國92年4 月間，透過不詳
    姓名年籍自稱「林光明」之大陸地區成年男子覓得本國人民
    謝慶富（另經臺灣花蓮地方法院以93年度訴字第196 號判決
    判處有期徒刑5 月，緩刑4 年）願與大陸女子假結婚俾便該
    人來台打工。甲○○、謝慶富與「林光明」遂基於使公務員
    登載不實後予以行使之概括犯意聯絡及行為分擔，由謝慶富
    先在臺灣辦妥單身證明後，於92年5 月6 日自高雄國際機場
    搭機前往中國大陸福建省福州市，經甲○○、謝慶富二人以
    假結婚方式，於92年5 月22日分別向福建省福州市民政局、
    公證處領得「結婚公證書」、「結婚書證明書」各1 份後，
    謝慶富旋於同年5 月24日返台，並於同年7 月3 日持上開結
    婚公證書、結婚證明書等資料前往花蓮縣玉里鎮戶政事務所
    辦理戶籍登記，使該事務所人員將「謝慶富於92年5 月22
    日與大陸地區人民甲○○結婚，配偶為甲○○」此一不實事
    項，登載於職務上所掌之戶籍登記簿上，且據以核發載有相
    同不實事項之戶籍謄本1 份，同時另換發「配偶」欄載有「
    甲○○」此一不實事項之國民身分證1 紙予謝慶富收執。謝
    慶富於辦妥上揭戶籍謄本、國民身分證後，復於92年7 月3
    日，書立「大陸地區人民進入臺灣地區旅行證申請書」、「
    大陸地區人民進入臺灣地區保證書」各1 份，於申請書之申
    請事由欄偽載「探親（代碼為０３）」，配偶欄則載為「謝
    慶富」，捏載探親對象「丈夫謝慶富」，進而將前揭申請書
    、保證書連同上述登載不實之戶籍謄本、國民身分證，於同
    日持向花蓮縣警察局玉里分局員警行使，使不知情之承辦員
    警蘇中樑在對保人清冊核章。其後，謝慶富旋檢具上揭文件
    ，送交位於花蓮市之入出境管理局花蓮服務處以行使之，俾
    為甲○○申辦來台旅行證，亦使該局人員將相關之不實事項
    登載於職務上所掌之大陸地區人民申請進入臺灣地區之簿冊
    上，且於同年7 月13日准予核發載有「事由：探親」此一不
    實事項之甲○○中華民國臺灣地區旅行證1 紙予謝慶富收執
    後，謝慶富隨即將其取得之旅行證交給「林光明」，再由「
    林光明」於大陸地區福建省連江縣住處內，將上開旅行證交
    予甲○○持用。甲○○即於92年8 月11日搭機飛抵桃園縣大
    園鄉「中正國際機場」，於入境通關時，出示上開載有不實
    事項之旅行證供航警局證照查驗人員查核而行使之，又使該
    查驗人員將「甲○○係來台探親」之不實事項登載於職務上
    所掌之入出境紀錄上，足生損害於入出境管理機關、戶政機
    關有關大陸地區人民入出台灣管理作業或戶籍登載管理作業
    之正確性。
二、甲○○於92年8 月11日入境臺灣後，未實際與謝慶富同住，
    反係獨自1 人陸續在桃園縣中壢市內壢地區、臺北縣林口鄉
    等處工作，惟因其未取得合法之工作證，屢遭雇主解僱，其
    竟於92年11月初某日，與自稱「鄭先生」之不詳年籍姓名成
    年男子間，基於偽造公文書後予以行使之犯意聯絡及行為分
    擔，先由甲○○在臺北縣林口鄉○○○路某加油站內，交付
    新台幣（下同）4,000 元及其本人之照片1 幀、中華民國臺
    灣地區旅行證等物予「鄭先生」，經「鄭先生」於92年11月
    初某日，在臺北縣境內某處，偽造如附表所示不實內容，並
    蓋有「主任委員陳菊」之機關首長職銜簽字章印文之行政院
    勞委會92年11月3 日勞職外字第0920346090號函之公文書1
    紙（以下簡稱勞委會函文）後，「鄭先生」於同年11月中旬
    某日，在上開加油站內，將上開偽造之勞委會函文交付甲○
    ○持用，甲○○旋於92年11月15日，持上開偽造之勞委會函
    文，前往桃園縣龜山鄉○○○路47巷28號「永和豆漿店」，
    向不知情之該店負責人阮國賜應徵工作而行使之，使阮國賜
    雇用甲○○為勞工，足以生損害於陳菊、楊雅惠、杜芙蓉、
    阮國賜即永和豆漿店及行政院勞委會對於外國人在臺灣工作
    管理之正確性。嗣甲○○於93年2 月4 日上午11時20分許，
    為警在上址永和豆漿店內查獲，並扣得上開偽造之勞委會函
    文1 紙。
三、案經臺北縣政府警察局土城分局報請臺灣桃園地方法院檢察
    署檢察官偵查起訴。
    理  由
一、上揭時地犯罪事實，業據被告甲○○於警詢、偵查中及本院
    審理中坦承不諱，並經證人即雇主阮國賜於警詢中證述屬實
    ，且有被告與共犯謝慶富之結婚登記申請書、結婚公證書影
    本、結婚證明書影本、財團法人海峽交流基金會證明書影本
    、載有配偶「甲○○」之謝慶富戶籍謄本、大陸地區人民進
    入臺灣地區旅行證申請書影本、大陸地區人民進入臺灣地區
    保證書影本及被告之出入境查詢資料各1 份（見臺灣桃園地
    方法院檢察署93年度偵字第2682號卷宗第59至70頁）附卷可
    稽，另有偽造之勞委會函文原本、行政院勞委會職業訓練局
    查證回覆結果、公文進度查詢結果（收文號：00-0000000）
    及臺北縣政府警察局土城分局土城派出所臨時檢查紀錄表各
    1 份（見同上偵查卷第10至12頁）在卷可佐，足徵行政院勞
    工委員會並無核發被告工作許可證之紀錄附卷足稽，顯見被
    告上揭任意性自白，與現有事證相符，洵堪採信。是本案事
    證明確，被告犯行洵堪認定，應予依法論科。
二、按「大陸地區人民進入臺灣地區保證書」，其所載內容係保
    證人對於被保人來臺後負多項保證責任，如有違反，保證人
    願接受法令懲處等文字，固屬私文書（最高法院70年台上字
    第221 號判例意旨參照），惟查該保證書應送保證人或證明
    機關（構）辦理對保手續，保證書下方之「對保或證明機關
    （構）簽註意見欄」，係由辦理對保之派出所警勤區警員審
    核當事人資料後，將保證人是否虛設及擔任保證人之資格加
    註並核章，此觀諸大陸地區人民進入臺灣地區許可辦法第15
    條、第16條規定即明，故該保證書之「對保或證明機關（構
    ）簽註意見欄」部分，係公文書之性質，亦堪認定。次按機
    關公文，視其性質，分別依照下列各款，蓋用印信或簽署：
    一、蓋用機關印信，並由機關首長署名，蓋職章或簽字章；
    二、不蓋用機關印信，僅由機關首長署名，蓋職章或簽字章
    ；三、僅蓋用機關印信。公文程式條例第3 條第1 項訂有明
    文。此外，參諸行政院文書處理手冊第40點之記載可知，行
    政院及所屬各機關印信及公文電子交換所需章戳應依「印信
    條例」及「印信製發啟用管理換發及廢舊印信繳銷辦法」與
    「機關公文電子交換作業辦法」等有關規定辦理外，其餘因
    處理文書需要章戳，得依照下列規定自行刻製，分交各有關
    單位或人員妥善使用之：…(二)簽字章：木質或用橡皮刻製，
    依機關首長、副首長及幕僚長等之親筆簽名刻製，對外行文
    時用之。而刑法第218 條第1 項所稱之公印或公印文，係指
    表示公務機關或機關長官資格及其職務之印信、職章而言，
    即俗稱大印與小官章或其印文（最高法院80年度台上字第37
    97號判決意旨參照）。觀諸卷附偽造之行政院勞委會函之內
    容，其上除偽載行政院勞委會之公文書發文字號外，復偽造
    勞委會主任委員陳菊之機關首長職銜簽字章印文，而以行政
    院勞委會函之形式偽造之，是以，該紙函文性質上即為刑法
    第211 條所規定之公文書無訛，惟參諸印信條例、公文程式
    條例第3 條第1 項及行政院文書處理手冊第40點之規定可知
    ，上揭機關首長職銜簽字章僅具替代機關首長親自簽名之作
    用，而非印信條例第2 條第4 款規定之職章，縱被告有偽造
    上開「主任委員陳菊」之機關首長職銜簽字章印文之行為，
    亦非屬刑法第218 條所定偽造公印文罪之處罰範疇。故核被
    告所為，係犯刑法第216 條、第211 條之行使偽造公文書罪
    、同法第216 條、第214 條之行使使公務員登載不實之文書
    罪。被告與謝慶富、「林光明」間，就上揭行使使公務員登
    載不實文書之行為間，及被告與自稱「鄭先生」之不詳姓名
    年籍成年男子間，就上揭行使偽造公文書之犯行間，各有犯
    意聯絡及行為分擔，各應論以共同正犯。被告所犯使公務員
    登載不實之低度行為及偽造公文書之低度行為，各為其後行
    使之高度行為所吸收，均不另論罪。被告先後多次行使使公
    務員登載不實文書之犯行，時間緊接，目的同一，觸犯構成
    要件相同之罪名，顯係基於概括犯意為之，為連續犯，應依
    刑法第56條規定論以1 罪，並加重其刑。被告所犯上開2 罪
    間有方法、目的之牽連關係，應從一重之刑法第216 條、第
    211 條行使偽造公文書罪處斷。又被告就共犯謝慶富於92年
    7 月3 日，持上開「大陸地區人民進入台灣地區旅行證申請
    書」、「大陸地區人民進入台灣地區保證書」，連同不實之
    戶籍謄本、國民身分證，向花蓮縣警察局玉里分局員警行使
    ，使不知情之承辦員警蘇中樑在對保人清冊核章之犯行，雖
    未經起訴，然與起訴部分分別具有吸收關係（結婚登記）、
    連續犯之裁判上1 罪關係（向入出境管理局行使戶籍謄本及
    國民身分證），為起訴效力範圍所及，本院自應併予審理，
    附此敘明。爰審酌被告之生活狀況、知識程度與其犯罪之動
    機、手段、所生危害，犯罪後尚能坦承犯行等一切情狀，量
    處如主文所示之刑，以示懲儆。被告前未曾受有期徒刑以上
    刑之宣告，有臺灣高等法院被告前案紀錄表在卷足憑，其等
    因一時失慮，致罹刑章，經此偵審教訓及科刑之判決後，當
    知所警惕，應無再犯之虞，本院認被告前開所受宣告之刑以
    暫不執行為適當，予以宣告緩刑如主文所示，以啟自新。
三、扣案偽造之勞委會函文1 紙，為被告所有供犯罪使用之物，
    業據被告陳明在卷，應依刑法第38條第1 項第2 款規定沒收
    之。
四、按被告所犯為死刑、無期徒刑、最輕本刑3 年以上有期徒刑
    之罪或高等法院管轄第1 審案件以外之罪，經被告於準備程
    序就被訴事實為有罪之陳述，經告知簡式審判程序之旨，並
    聽取被告及檢察官之意見後，經本院合議庭依刑事訴訟法第
    273 條之1 規定，裁定由受命法官獨任進行簡式審判程序審
    理，併予敘明。
五、依刑事訴訟法第273 條之1 第1 項、第299 條第1 項前段，
    刑法第28條、第56條、第216 條、第211 條、第214 條、第
    55條、第74條第1 款、第38條第1 項第2 款，罰金罰鍰提高
    標準條例第1 條前段，逕以簡易判決處刑如主文。
本案經檢察官謝雯璣到庭執行職務。
中    華    民    國    95    年    3     月    24    日
                  刑事第九庭  法  官  胡芷瑜
上正本證明與原本無異。
如不服本判決，應於判決送達後10日內向本院提出上訴狀（應附
繕本），上訴於臺灣高等法院。
                              書記官  李珈慧
中    華    民    國    95    年    3     月    24    日
附表（偽造行政院勞委會92年11月3 日勞職外字第0920346090號
      函之不實內容）
┌──┬─────────────────────────┐
│編號│不實之公文書內容                                  │
├──┼─────────────────────────┤
│一  │受文者：甲○○。                                  │
│    │發文日期：中華民國92年11月3日。                   │
│    │發文字號：勞職外字第0920346090號。                │
│    │主旨：茲許可台端在臺灣地區工作，工作期限自92年10月│
│    │      30日至93年2 月11日止。                      │
│    │停留有效期限：93年2 月11日。                      │
│    │校對：楊雅惠                                      │
│    │監印：杜芙蓉                                      │
├──┼─────────────────────────┤
│二  │蓋有「主任委員陳菊」之機關首長職銜簽字章印文      │
└──┴─────────────────────────┘
附錄論罪法條：
中華民國刑法第216條
行使第二百十條至第二百十五條之文書者，依偽造、變造文書或
登載不實事項或使登載不實事項之規定處斷。
中華民國刑法第211條
(偽造變造公文書罪)
偽造、變造公文書，足以生損害於公眾或他人者，處一年以上七
年以下有期徒刑。


司法院資訊處製作；財團法人民間司法改革基金會備份。
